【裁判字號】    98,交聲,230
【裁判日期】    980330
【裁判案由】    聲明異議
【裁判全文】
臺灣臺中地方法院交通事件裁定         98年度交聲字第230號
                                     98年度交聲字第231號
原處分機關  交通部公路總局臺北區監理所
即異議人
受處分人    甲○○
上列異議人即受處分人因違反道路交通管理處罰條例案件，對於
交通部公路總局臺北區監理所民國97年3 月26日所為之處分（北
監自裁字第裁40-E00000000號裁決書）、97年10月14日所為之處
分（北監自裁字第裁40-E00000000號裁決書）聲明異議，本院裁
定如下：
    主    文
異議均駁回。
    理    由
一、按受處分人，不服道路交通管理處罰條例第8 條所定主管機
    關所為之處罰，得於接到裁決書之翌日起20日內，向管轄地
    方法院聲明異議；又聲明異議，應以司法狀紙，敘述異議之
    理由，提出於原處分機關為之；交通法庭認聲明異議不合法
    律上之程式或其異議權已經喪失者，應以裁定駁回之。道路
    交通管理處罰條例第87條第1 項、道路交通案件處理辦法第
    13條前段、第18條前段分別定有明文。上開20日乃法定不變
    期間，如遲誤該期間，法院自應以聲明異議不合法律上程式
    ，且無從補正，裁定駁回。次按處理違反道路交通管理事件
    ，有關文書送達之程序，依行政程序法之規定；又送達，於
    應受送達人之住居所、事務所或營業所為之；於應送達處所
    不獲會晤應受送達人時，得將文書付與有辨別事理能力之同
    居人、受僱人或應送達處所之接收郵件人員。應受送達人或
    其同居人、受僱人、接收郵件人員無正當理由拒絕收領文書
    時，得將文書留置於應送達處所，以為送達；又送達不能依
    前2 條規定為之者，得將文書寄存送達地之地方自治或警察
    機關，並作送達通知書2 份，1 份黏貼於應受送達人住居所
    、事務所、營業所或其就業處所門首，另1 份交由鄰居轉交
    或置於該送達處所信箱或其他適當位置，以為送達。前項情
    形，由郵政機關為送達者，得將文書寄存於送達地之郵政機
    關。寄存機關自收受寄存文書之日起，應保存3 個月，違反
    道路交通管理事件統一裁罰基準及處理細則第5 條，行政程
    序法第72條第1 項前段、第73條第1 項、第3 項、第74條亦
    分別有明文規定。又民國92年2 月7 日修正之民事訴訟法第
    138 條第2 項規定「寄存送達，自寄存之日起，經10日內發
    生效力。」然行政程序法第74條就寄存送達已自行規定，該
    條文中並無10日生效之規定，亦未準用民事訴訟法，故民事
    訴訟法關於寄存送達之規定，於行政程序自難適用（最高行
    政法院95年度裁字第2663號裁定意旨參照）。準此，舉發違
    反道路交通管理事件通知單送達時若依行政程序法第73條規
    定寄存送達者，於合法寄存送達時即發生送達效力，先此敘
    明。
二、經查，車牌號碼DQ-6371 號自用一般小客車，分別在附表所
    示之時間、地點，因附表所載之違規事由，而遭交通部公路
    總局臺北區監理所於附表所示之日期做成裁決，並裁處如附
    表所示之處罰。該等裁決書皆以郵務掛號之方式，送達至異
    議人即受處分人（下稱受處分人）甲○○位於臺中市○區○
    ○里○○路59巷87弄9 號之戶籍地址，均因未會晤受處分人
    本人，亦無受領文書之同居人、受僱人或應送達處所之接收
    郵件人員，乃分別在97年3 月31日（北監自裁字第裁40-E00
    000000號裁決書）、97年11月4 日（北監自裁字第裁40-E00
    000000號裁決書）寄存於臺中國光路郵局，此有受處分人之
    個人基本資料查詢結果1 份、該違反道路交通管理事件裁決
    書及送達證書各2 份附卷可稽，揆諸上開規定，該等裁決書
    皆於寄存送達當日發生合法送達之效力，則受處分人之聲明
    異議期間應自該等裁決書送達之翌日（97年4 月1 日、97年
    11月5 日）起算20日，即應分別在97年4 月19日（北監自裁
    字第裁40-E00000000號裁決書）、同年11月24日（北監自裁
    字第裁40-E00000000號裁決書）前聲明異議，始為適法。惟
    受處分人竟遲至97年12月16日始向原處分機關遞狀聲明異議
    ，有其聲明異議狀上蓋用之原處分機關收文章印記可憑，顯
    已逾法定之20日異議期間，其聲明異議不合法律上之程式，
    且無從補正，應予駁回。
三、據上論斷，應依道路交通管理處罰條例第87條第2項，道路
    交通案件處理辦法第18條前段，裁定如主文。
中    華    民    國    98    年    3     月    30    日
                      交通法庭  法  官  楊萬益
上正本證明與原本無異。
如不服本裁定，應於送達後五日內，向本院提出抗告狀。
                                書記官  譚系媛
中    華    民    國    98    年    3     月    30    日
 附  表
┌─┬─────┬────┬────┬────┬────────┬──────┐
│編│原處分裁決│違規時間│違規地點│違規車輛│違規事由及法條  │處罰內容    │
│號│日期及字號│        │        │        │                │            │
│  │（送達受處│        │        │        │                │            │
│  │分人日期）│        │        │        │                │            │
├─┼─────┼────┼────┼────┼────────┼──────┤
│01│臺北區監理│90.07.08│竹市台15│車牌號碼│駕車行經有燈光號│罰緩新臺幣5 │
│  │所於97年3 │00：40  │線75    │DQ-6371 │誌管制之交岔路口│千4百元整， │
│  │月26日以北│        │        │號自用一│闖紅燈（道路交通│罰緩限於97年│
│  │監自裁字第│        │        │般小客車│管理處罰條例第53│4月25日前繳 │
│  │裁40-E3925│        │        │        │條第1項）       │納。        │
│  │2799號所為│        │        │        │                │            │
│  │之裁決（  │        │        │        │                │            │
│  │97.3.31） │        │        │        │                │            │
├─┼─────┼────┼────┼────┼────────┼──────┤
│02│臺北區監理│93.04.03│新竹市台│車牌號碼│不遵守道路交通標│罰緩新臺幣1 │
│  │所於97年10│09：39  │15線76  │DQ-6371 │線之指示（道路交│千8百元整。 │
│  │月14日以北│        │        │號自用一│通管理處罰條例第│，罰緩限於97│
│  │監自裁字第│        │        │般小客車│60條第2項第3款）│年11月23日前│
│  │40-E020390│        │        │        │                │繳納。      │
│  │11號所為之│        │        │        │                │            │
│  │裁決（    │        │        │        │                │            │
│  │97.11.4） │        │        │        │                │            │
└─┴─────┴────┴────┴────┴────────┴──────┘


司法院資訊處製作；財團法人民間司法改革基金會備份。
